【裁判字號】    94,易,1458
【裁判日期】    950209
【裁判案由】    詐欺
【裁判全文】
臺灣板橋地方法院刑事判決              94年度易字第1458號
公  訴  人  臺灣板橋地方法院檢察署檢察官
被      告  丁○○
上列被告因詐欺案件，經檢察官提起公訴（94年度調偵字第361號）
，本院判決如下：
    主  文
丁○○意圖為自己不法之所有，以詐術使人將本人之物交付，處
有期徒刑捌月。
    事  實
一、丁○○明知秉宜彩藝印製股份有限公司（以下簡稱秉宜公司
    ，設於臺北市○○○路○段一三三之二號一樓）位於桃園縣
    大溪鎮之廠房並未結束營業，竟意圖為自己不法之所有，於
    民國九十三年七月十五日前往臺北縣板橋市○○街六巷八十
    五號，向友人乙○○佯稱：秉宜公司要結束營業，若收購該
    公司之廢鋁板予以轉售，可獲得相當之利潤云云，邀乙○○
    以每人出資新臺幣（下同）三十萬元之方式共同投資，並對
    乙○○詐稱：秉宜公司急欲脫手變現，拖延將喪失先機云云
    ，要求乙○○即刻交付現金，使乙○○因此陷於錯誤，隨即
    於同日在上址交付三十萬元予丁○○。嗣因丁○○一再搪塞
    乙○○，未依約偕同乙○○前往秉宜公司購買廢鋁板，又拒
    絕乙○○親往倉庫確認該批廢鋁板之要求，且逃逸無蹤，乙○○始知受騙。
二、案經乙○○訴由臺灣板橋地方法院檢察署檢察官偵查起訴。
    理  由
一、訊據被告丁○○承認其於上揭時、地，確曾向乙○○表示秉
    宜公司要結束營業，提議每人出資三十萬元共同購買秉宜公
    司之廢鋁板轉售圖利，並已收受乙○○交付之現金三十萬元
    等情不諱，惟矢口否認有何詐欺犯行，辯稱：伊前往秉宜公
    司購得廢鋁板後，就與綽號「阿興」之人將廢鋁板載往臺中
    轉售，得款一百五十多萬元，但被「阿興」捲款潛逃，伊遂
    於九十三年七月二十日前往大陸追討，伊沒有詐騙乙○○云
    云。經查：
  (一)秉宜公司迄今仍營業中，九十三年七月間該公司位於桃園縣
    大溪鎮之廠房並無結束營業之打算，且該公司之廢鋁板均由
    固定廠商收購，從未販賣予被告乙節，業據證人即秉宜公司
    負責人丙○○於本院審理時結證明確。而被告曾向乙○○表
    示：秉宜公司要結束營業，可收購該公司之廢鋁板轉售圖利
    ，並已收受乙○○交付之現金三十萬元之事實，復為被告所
    自承不諱，並據證人乙○○於本院審理時證述綦詳，另有被
    告承認其親自簽名且不爭執證據能力之字據一紙（見臺灣板
    橋地方法院檢察署九十三年度他字第六０一八號偵查卷第四
    頁）在卷可憑。
  (二)證人乙○○復於本院審理時具結證稱：「... 他（指被告）
    當時說要去桃園的一家叫秉宜公司收購。本來我們約好隔天
    一大早一起去買（廢鋁板），但一早被告就打電話告訴我說
    車子輪胎爆胎，沒有辦法一起去。被告只有打這通電話給我
    ，我當天還有再聯絡被告，被告只說他會處理，之後電話就
    聯絡不上被告，直到那個星期日才又聯絡上被告，被告說廢
    鋁板已經載到鶯歌的一個廠房放，但因為假日，沒有辦法開
    門讓我看，之後再聯絡，才知道被告星期二就已經到大陸去
    了。」等語明確，被告於本院審理時，亦自承其於九十三年
    七月十五日收受乙○○交付之三十萬元現金後，並未與乙○○一同前往秉宜公司收購廢鋁板，九十三年七月二十日即出
    境前往大陸地區，未再主動聯繫乙○○等情不諱，復有被告
    之入出境紀錄查詢結果一紙附卷可稽。被告一再搪塞乙○○
    ，既不依約偕同乙○○前往秉宜公司購買廢鋁板，又拒絕乙○○親往倉庫確認該批廢鋁板之要求，且旋即逃逸無蹤不知
    去向，顯然被告在邀集乙○○共同投資廢鋁板並收受現金三
    十萬元時，已明知秉宜公司實際上並未結束營業，不可能有
    廢鋁板供其等收購轉賣，故被告客觀上有施用詐術之行為，
    主觀上亦有為自己不法所有之意圖，已甚明確。
  (三)被告雖辯稱：伊在九十三年七月十六日確實有前往秉宜公司
    購買廢鋁板，並與「阿興」將該批廢鋁板載往臺中轉售，本
    得款一百五十多萬元，惟遭「阿興」捲款潛逃，伊才出境至
    大陸追討，沒有要詐騙乙○○云云。然被告如真有前往秉宜
    公司收購廢鋁板，何以竟不按照原先約定，與有出資關係之
    乙○○一起前往，反而虛詞搪塞乙○○，另再偕同真實姓名
    年籍均不詳之「阿興」前去收購？顯與一般共同投資之常情
    有違而難遽信。再者，被告於本院審理時僅稱：「（廢鋁板
    是轉賣給何公司？）臺中的一家公司，賣了一百五十幾萬元
    ，對方開了一張一百五十四萬元的現金支票，沒有寫抬頭。
    」等情，對於該公司之名稱、營業處所等重要爭點，卻均無
    法指述；況該支票既未記載受款人，且一百五十四萬元之轉
    賣金額不小，被告理應自行提示兌現以確保投資所得，惟被
    告竟將此等高額支票交付予不知其真實姓名、住所之「阿興
    」提示，又未告知乙○○該批廢鋁板業已轉賣獲利之事，亦
    在在有違事理常情，益徵被告辯稱：伊沒有要詐騙乙○○云
    云，洵屬卸責之詞而非可採。
  (四)被告雖另辯稱：廢鋁板是向秉宜公司老闆即綽號「蔡董」的
    「蔡有義」所購得，「蔡有義」約六十幾歲人云云。然查秉
    宜公司負責人係丙○○，該公司並無人綽號「蔡董」之人，
    丙○○之父親另有自己之公司，並未參與秉宜公司營業，且
    秉宜公司之廢鋁板向來由固定廠商收購，從未出售予被告之
    事實，業據證人丙○○於本院審理時證述明確，復有秉宜公
    司登記基本資料一紙在卷可憑。是此部分待證事實已臻明瞭
    ，本院無再調查秉宜公司是否確有「蔡有義」之必要，附此
    敘明。
  (五)綜上所述，本案事證明確，被告犯行堪予認定。
二、核被告所為，係犯刑法第三百三十九條第一項之詐欺罪。爰
    審酌被告虛詞掩飾犯行，犯後態度並非良好，其詐得之金額
    不少，且迄未賠償乙○○所受損失，暨其犯罪之動機、目的
    、手段等一切情狀，量處如主文所示之刑。
據上論斷，應依刑事訴訟法第二百九十九條第一項前段，刑法第
三百三十九條第一項，罰金罰鍰提高標準條例第一條前段，判決
如主文。
本案由檢察官甲○○提起公訴，經檢察官溫祖德到庭執行職務。
中    華    民    國    95    年    2     月    9     日
                  刑事第九庭    審判長法  官  樊季康
                                      法  官  張筱琪
                                      法  官  劉元斐
上列正本證明與原本無異。
如不服本判決，應於判決送達後十日內向本院提出上訴書狀 (應
附繕本)， 上訴於臺灣高等法院。
                                      書記官  郭玉芬
中    華    民    國    95    年    2     月    9     日
附錄本案論罪科刑所引法條：
刑法第三百三十九條：
意圖為自己或第三人不法之所有，以詐術使人將本人或第三人之
物交付者，處五年以下有期徒刑、拘役或科或併科一千元以下罰
金。
以前項方法得財產上不法之利益或使第三人得之者，亦同。
前二項之未遂犯罰之。


司法院資訊處製作；財團法人民間司法改革基金會備份。
